臺灣臺北地方法院刑事判決　　　　　　　　　　　　　九十年度訴字第一二七五號
　　公　訴　人　臺灣臺北地方法院檢察署檢察官
　　被　　　告　乙○○
右列被告因妨害自由等案件，經檢察官提起公訴（九十年度偵字第一三七三一號），
本院判決如左：
    主  文
乙○○對於直系血親尊親屬私行拘禁，處拘役伍拾日；又以加害身體之事，恐嚇他人
，致生危害於安全，處拘役貳拾日，應執行拘役柒拾日。緩刑貳年。緩刑期間內付保
護管束。
扣案之睡衣腰帶、毛巾各壹條均沒收。
    事  實
一、乙○○與甲○○○係屬直系血親之母子關係，二人間復有家庭暴力防治法第三條
    第三款所稱之家庭成員關係，乙○○於民國九十年四月九日十二時二十分許，在
    台北市○○區○○街三五０巷十一號三樓雙方之住處內，因是否搬遷外出居住問
    題與母親甲○○○發生爭執，竟反鎖大門強拉甲○○○至乙○○之房間，並以睡
    衣腰帶反綁甲○○○之雙手雙腳，以拳頭毆打甲○○○之頭部及身上多處部位（
    傷害部分已經臺灣臺北地方法院檢察署檢察官以九十年度偵字第一三七三一號為
    不起訴處分），再以綠色毛巾綁住甲○○○之嘴巴，使之陷於昏迷狀態等非法方
    法，而私行拘禁其直系血親尊親屬甲○○○。嗣後甲○○○之胞妹溫桂芳通知甲
    ○○○之子溫國章報警前往處理，惟乙○○仍拒不開門，又另行起意，自廚房取
    得甲○○○烹飪用之水果刀一把，以該水果刀刀背抵住甲○○○嘴巴以加害生命
    之言詞恐嚇不得出聲，致生危害於甲○○○之安全，並命甲○○○站在住處陽台
    上之小椅子對樓下員警表示沒事，嗣經警取得溫國章同意後破門而入而查獲，當
    場並扣得水果刀一支、睡衣腰帶及綠色毛巾各一條。
二、案經被害人甲○○○報請台北市政府警察局信義分局移送臺灣臺北地方法院檢察
    署檢察官偵查起訴。
    理  由
一、被告乙○○經本院合法通知雖無故未到庭陳述，惟右揭事實，業據被害人甲○○
    ○於警詢時指述甚詳（參見台北市政府警察局信義分局吳興街派出所九十年四月
    九日詢問筆錄），核與證人溫國章、溫桂芳所證述之情節相符合（參見台北市政
    府警察局信義分局吳興街派出所九十年四月九日詢問筆錄、臺灣臺北地方法院檢
    察署九十年七月六日訊問筆錄），此外，復有臺北醫學大學附設醫院家庭暴力事
    件驗傷診斷書、台北市受理家庭暴力事件通報表、台北市政府警察局信義分局處
    理家庭暴力案件調查紀錄表、家庭暴力案件現場報告表各一紙在卷可參，以及水
    果刀一把、睡衣腰帶及綠色毛巾各一條扣案足稽，足證本件事證明確，被告犯行
    洵堪認定，應依法論科。
二、核被告所為，係犯家庭暴力防治法第二條第二項、刑法第三百零三條、第三百零
    二條第一項之妨害自由罪及第三百零五條恐嚇危害安全罪。被告所犯之妨害自由
    罪與恐嚇危害安全罪之間，其犯意各別、行為互殊，應分論併罰，並合併定其應
    執行之刑。又查被告乙○○與被害人甲○○○間係屬直系血親之母子關係，被告
    對於直系血親尊親屬以私行拘禁方式剝奪其行動自由，爰依刑法第三百零三條之
    規定加重其刑至二分之一。爰審酌被告之品行、犯罪之動機、目的、手段、犯罪
    時所受之刺激、被害人所傷害程度及被告犯罪後之態度等一切情狀，量處如主文
    所示之刑，以資懲儆。又被告所犯刑法第三百零三條之罪係刑法分則加重之規定
    ，其法定最高本刑已超過五年，因而不適用易科罰金之規定，又數罪併罰中一罪
    不適用易科罰金規定者，其他部分亦不適用之，故本案對被告所宣告之刑即不再
    予易科罰金之宣告，附此敘明。扣案之水果刀一把，雖為被告犯罪之用，惟非被
    告所有，爰不宣告沒收之，並予敘明。至睡衣腰帶及毛巾一條均為被告所有供犯
    罪所用之物，均應加以沒收。又查被告前未曾受有期徒刑以上之刑之宣告，此有
    台灣高等法院被告全國前案紀錄表、台灣高等法院檢察署刑案紀錄簡覆表各一紙
    在卷可考，且被告因長期罹患憂鬱症，目前正於行政院國軍退除役官兵輔導委員
    會臺北榮民總醫院住院接受治療，實不適於施以短期自由刑，此有高雄榮民總醫
    院診斷證明書二紙及行政院國軍退除役官兵輔導委員會臺北榮民總醫院住院診斷
    證明書一紙在卷可憑，本院因認所宣告之刑以暫不執行為適當，併諭知緩刑二年
    ，以啟自新。又依家庭暴力防治法第三十條第一項規定，命被告於緩刑期間內應
    付保護管束。
三、末按法院認為應科拘役、罰金或應諭知免刑或無罪之案件，被告經合法傳喚無正
    當理由不到庭者，得不待其陳述逕行判決，刑事訴訟法第三百零六條定有明文。
    查本案被告乙○○被訴妨害自由等案件經本院判處拘役七十日已如上述，然其經
    本院合法傳喚無正當理由而不到庭，此有送達證書回證一紙附卷可按，揆諸首揭
    規定，爰不待其陳述逕行判決。
據上論斷，應依刑事訴訟法第二百九十九條第一項前段、第三百零六條，家庭暴力防
治法第三十條第一項、刑法第十一條前段、第三百零三條、第三百零二條第一項、第
三百零五條，第五十一條第六款，第七十四條第一項、第三十八條第一項第二款，罰
金罰鍰提高標準條例第一條前段、第二條，判決如主文。
本案經檢察官孫小萍到庭執行職務
中      華      民      國      九十一      年      一    月  二十四    日
                                      臺灣臺北地方法院刑事第九庭
                                          法  官  汪漢卿
右正本證明與原本無異。
如不服本判決，應於判決送達後十日內向本院提出上訴狀(應抄附繕本)。告訴人或被
害人如對於本判決不服者，應具備理由請求檢察官上訴，其上訴期間之計算係以檢察
官收受判決正本之日期為準。
                                          書記官  蘇靜紅
中      華      民      國      九十一      年      一    月  二十五    日
附錄本案論罪科刑法條全文
家庭暴力防治法第二條
一本法所稱家庭暴力者，謂家庭成員間實施身體或精神上不法侵害之行為。
二本法所稱家庭暴力罪者，謂家庭成員間故意實施家庭暴力行為而成立他法律所規定
  之犯罪。
三本法所稱騷擾者，謂任何打擾、警告、嘲弄或辱他人之言語、動作或製作使人心
  生畏怖情境之行為。
刑法第三百零二條
一私行拘禁或以其他非法方法，剝奪人之行動自由者，處五年以下有期徒刑、拘役或
  三元以下罰金。
二因而致人於死者，處無期徒刑或七年以上有期徒刑。致重傷者，處三年以上十年以
  下有期徒刑。
三第一項之未遂犯罰之。
刑法第三百零三條
對於直系血親尊親屬犯前條第一項或第二項之罪者，加重其刑至二分之一。
刑法第三百零五條
以加害生命、身體、自由、名譽、財產之事，恐嚇他人致生危害於安全者，處二年以
下有期徒刑、拘役或三百元以下罰金。
